【裁判字號】    97,簡上,62
【裁判日期】    970624
【裁判案由】    詐欺
【裁判全文】
臺灣基隆地方法院刑事判決              97年度簡上字第62號
上  訴  人
即  被  告  丙○○
上列上訴人即被告因詐欺案件，不服本院基隆簡易庭97年度基簡
字第154 號，中華民國97年3 月27日第一審簡易判決（聲請簡易
判決處刑案號：臺灣基隆地方法院檢察署96年度偵字第5621號）
提起上訴，本院管轄之第二審合議庭判決如下：
    主  文
上訴駁回。
    事實及理由
一、本案經本院審理結果，認第一審簡易庭以上訴人即被告丙○
    ○幫助詐欺取財，所為係觸犯刑法第30條、第339 條第1 項
    之罪，依刑事訴訟法第449 條第1 項前段、第454 條第2 項
    ，刑法第30條、第339 條第1 項、第41條第1 項前段，刑法
    施行法第1 條之1 等規定，判處被告有期徒刑3 月，如易科
    罰金，以新臺幣（下同）1 千元折算一日，核其認事用法，
    並無違誤，量刑亦稱妥適，應予維持，爰引用第一審簡易判
    決及檢察官聲請簡易判決處刑書（如附件）記載之事實、證
    據及理由。
二、被告上訴意旨略以：中國信託商業銀行000000-000000-0 帳
    戶（下稱系爭帳戶）存摺、印章、提款卡以及密碼紙係連同
    國民身分證在基隆廟口夜市吃飯時不慎遺失，並非其提供予
    詐騙集團使用，未能立即向銀行辦理掛失係因忙於工作所致
    ，故否認幫助詐欺取財，而請求撤銷原審判決，更為適法之
    判決云云。
三、被告雖以上情置辯，然查：
    (一)國民身分證、銀行帳戶存摺、提款卡等物，係個人身分
        及理財之重要證件及交易工具，被告供稱系爭帳戶存摺
        、印章、提款卡以及密碼紙係連同國民身分證於民國96
        年5 月21日，在基隆廟口夜市不慎遺失，果若屬實，衡
        情應立即就近向警察機關報案，迺被告並未報案，僅於
        翌日申請補發國民身分證，顯與常情有違。
    (二)被告雖供稱重新設定系爭帳戶之目的係為辦理水、電費
        之轉帳扣繳，然上情若屬實，當被告發現系爭帳戶存摺
        、提款卡遺失後，理應立即向開戶銀行辦理掛失並申請
        補發，矧被告遲至96年5 月24日始以電話向銀行客戶服
        務中心掛失，且未申請補發，則其重新設定帳戶之目的
        是否真如前所述，即非無疑；況被告若為辦理水、電費
        轉帳，帳戶內本應保留一定金額作為轉帳扣繳之用，何
        以於96年5 月21日重新設定帳戶完畢後，立即提領當日
        所存入之1 千元？足見被告上開辯解並不實在。
    (三)按金融帳戶為個人之理財工具，一般民眾皆可自由申請
        開設金融帳戶，並無任何特殊之限制，且得同時在不同
        金融機構申請多數存款帳戶使用，並無借用他人帳戶使
        用之必要。另「衡諸一般常情，任何人均可辦理金融帳
        戶存摺使用，如無正當理由，實無借用他人存摺使用之
        理，而金融存摺亦事關個人財產權益之保障，其專有性
        甚高，除非本人或與本人親密關係者，難認有何理由可
        自由流通使用該存摺，一般人均有妥為保管及防止他人
        任意使用之認識，縱特殊情況偶需交付他人使用，亦必
        深入瞭解用途及合理性，始予提供，且該等專有物品如
        落入不明人士手中，而未加以闡明正常用途，極易被利
        用為與財產有關之犯罪工具，此為吾人依一般生活認知
        所易於體察之常識，而有犯罪意圖者，非有正當理由，
        竟徵求他人提供帳戶，客觀上可預見其目的，係供為某
        筆資金之存入，後再行領出之用，且該筆資金之存入及
        提領過程係有意隱瞞其流程及行為人身分曝光之用意，
        一般人本於一般認知能力均易於瞭解」（最高法院93年
        度臺上字第31號判決意旨參照）。且邇來以電話、手機
        簡訊通知中獎、刮刮樂或其他類似之不法詐騙份子，為
        掩飾其等不法行徑，以避免執法人員循線查緝，經常利
        用他人存款帳戶、印章、提款卡暨密碼，以確保犯罪所
        得免遭查獲，類此案件在社會上層出不窮，亦屢經報章
        雜誌及其他新聞媒體再三披露，故避免此等專屬性甚高
        之物品被不明人士利用為與財產有關之犯罪工具，亦為
        一般生活認知所應有之認識。且一般人對自己之金融機
        構帳戶所用之存摺、提款卡、密碼及印鑑，均妥為保管
        ，恐被他人得知帳號或密碼後，有被冒領、或其他非法
        使用之虞。本案被告辯稱帳戶存摺、印章、提款卡以及
        密碼紙等物係遺失乙節，已如前述而無從憑採，應認被
        告於帳戶重新設定完成後交予他人使用，衡之常情，被
        告當有預見該他人收受帳戶存摺、提款卡等物，應係用
        來作為非法之用，是被告理應有認識該人可能將帳戶用
        來作為犯罪之用，竟猶仍提供該人，是該收受帳戶之人
        將該帳戶用來供自己或他人作為詐欺取財之用，亦為被
        告所容忍及允許，而不違反被告之本意。且單憑被害人
        所述情節，固無法證明實施詐欺手法者即係被告本人，
        惟被害人金錢均係轉帳進入被告提供他人之帳戶，顯見
        向被害人施以詐術之歹徒，即係利用上開帳戶作為詐財
        之工具。而刑法上之故意，非僅指直接故意，尚包含間
        接故意（未必故意）。所謂間接故意係指行為人對於構
        成犯罪事實，預見其發生而其發生並不違反其本意者而
        言，刑法第13條第2項定有明文。又幫助犯之成立以行
        為人主觀上認識被幫助者正欲從事犯罪或係正在從事犯
        罪，且該犯罪有既遂之可能，而其行為足以幫助他人實
        現構成要件者，即具有幫助故意，並不以行為人確知被
        幫助者係犯何罪名為必要（仍需在幫助犯罪之共同認識
        範圍內）。被告將其所有之上開帳戶存摺、提款卡及密
        碼紙等物交付他人，再輾轉由不明人士實施詐騙行為，
        縱無證據證明被告明知利用帳戶等物遂行犯罪者之行為
        態樣，亦即除可能供詐欺取財、恐嚇取財（常見類型為
        竊車後向車主勒索財物，即一般所稱「擄車勒贖」）外
        ，亦有可能遭從事擄人勒贖等重大犯罪，而有溢出被告
        原先幫助犯罪之共同認識範圍，然就該實行詐欺行為人
        嗣後將被告提供之帳戶供詐欺取財所得之用，顯不違反
        被告本意，被告自有幫助詐欺取財之未必故意。
    (四)綜上，被告上訴否認犯罪，辯稱存摺、提款卡係遺失云
        云，當無可採。本案事證明確，被告犯行堪可認定。
四、原審認被告罪證明確，並審酌被告尚無前科紀錄，然其提供
    前揭銀行帳戶供詐騙集團或不法份子使用，助長詐騙集團或
    不法份子財產犯罪之風氣，致本件被害人受騙匯款，損害非
    輕，且亦因被告提供個人帳戶，使執法人員難以追查該詐騙
    集團或不法份子之真實身分，影響社會治安，且其犯後矢口
    否認犯行、態度不佳等一切情狀，量處有期徒刑3 月，併諭
    知易科罰金之折算標準，並於主文、事實及理由中敘明上開
    犯行，認事用法並無違誤，量刑亦屬恰當，自應予以維持。
    上訴意旨否認犯罪，為無理由，應予駁回。
據上論斷，應依刑事訴訟法第455 條之1 第1 項、第3 項、第
368 條、第373 條，判決如主文。
本案經檢察官甲○○到庭執行職務。
中    華    民    國    97    年    6     月    24    日
                  刑事第二庭審判長法  官  陳志祥
                                  法  官  陳伯厚
                                  法  官  楊皓清
以上為正本係照原本作成。
本件判決不得上訴。
中    華    民    國    97    年    6     月    24    日
                                  書記官  盧鏡合
附件：
臺灣基隆地方法院刑事簡易判決        97年度基簡字第154 號
聲  請  人  臺灣基隆地方法院檢察署檢察官
被      告  丙○○  男  25歲（民國○○年○○月○ 日生）
                    住基隆市○○區○○路39巷45之5號
                    身分證統一編號：Ｚ000000000號
上列被告因詐欺案件，經檢察官聲請以簡易判決處刑（96年度偵
字第5621號），本院判決如下：
    主  文
丙○○幫助意圖為自己不法之所有，以詐術使人將本人之物交付
，處有期徒刑參月，如易科罰金，以新臺幣壹仟元折算壹日。
    事實及理由
一、本件犯罪事實、證據及應適用之法條，除下列應予補充或更
    正外，其餘均引用檢察官聲請簡易判決處刑書之記載（如附
    件）：(1)犯罪事實欄一第5 行「000000-000000-0 號」更正
    為「000000-000000-0 號」，(2)證據補充「證人丁○○於警
    詢、偵查中之證述，奇摩拍賣網站網頁、中國信託帳戶歷史
    交易查詢、被告於中國信託商業銀行開立000000-000000-0
    帳戶之開立資料、被告於96年5 月21日至中國信託商業銀行
    申請恢復使用該帳務之申請書、存入憑證等影本各1 份」。
二、本院審酌被告尚無前科紀錄，然其提供前揭銀行帳戶供詐騙
    集團或不法份子使用，助長詐騙集團或不法份子財產犯罪之
    風氣，致本件被害人受騙匯款，損害非輕，且亦因被告提供
    個人帳戶，使執法人員難以追查該詐騙集團或不法份子之真
    實身分，影響社會治安，且其犯後矢口否認犯行、態度不佳
    等一切情狀，量處如主文所示之刑，並諭知易科罰金之折算
    標準，以資懲儆。
三、依刑事訴訟法第449 條第1 項前段、第454 條第2 項，刑法
    第30條、第339 條第1 項、第41條第1 項前段，刑法施行法
    第1 條之1 ，逕以簡易判決處刑如主文。
中    華    民    國    97    年    3     月    27    日
                  基隆簡易庭法    官  鄭培麗
以上正本證明與原本無異。
如不服本判決，應於判決送達後10日內，向本院提出上訴書狀，
上訴於本院合議庭，並按他造當事人之人數附具繕本。
中    華    民    國    97    年    3     月    27    日
                            書 記 官  王佩珠
附錄論罪法條：
中華民國刑法第30條
（幫助犯及其處罰）幫助他人實行犯罪行為者，為幫助犯。雖他
人不知幫助之情者，亦同。
幫助犯之處罰，得按正犯之刑減輕之。
中華民國刑法第339條第1項
（普通詐欺罪）意圖為自己或第三人不法之所有，以詐術使人將
本人或第三人之物交付者，處5 年以下有期徒刑、拘役或科或併
科1 千元以下罰金。
臺灣基隆地方法院檢察署檢察官聲請簡易判決處刑書
                                    96年度偵字第5621號
  被      告  丙○○  男  25歲（民國○○年○○月○日生）
                      住基隆市○○區○○路39巷45之5 號
                      國民身分證統一編號：Ｚ000000000號
上列被告因詐欺案件，業經偵查終結，認為宜聲請以簡易判決處
刑，茲將犯罪事實及證據並所犯法條分敘如下：
        犯罪事實
一、丙○○基於幫助他人犯罪不確定犯意之概括犯意，明知提供
    金融帳戶予他人使用，可能為他人做為詐欺犯罪所得財物之
    工具，竟於民國96年5 月下旬某日，在不詳地點，將其於94
    年3 月15日，在設於基隆市○○區○○路150 號之中國信託
    商業銀行（下稱中國信託）基隆分行所開立之
    000000-000000- 0號帳戶之存摺、金融卡、密碼交付姓名、
    年籍不詳之人，使該不詳姓名年籍之詐騙集團份子，基於詐
    欺犯意，以取得奇摩拍賣網站上賣方帳號「mini_riz 」 與
    丁○○間買賣資料之方式，於同年5 月23日下午4 時45分許
    ，假稱為賣家王瑞郁（現由臺灣高雄地方法院檢察署另案偵
    辦中）申請之000000 0000 號行動電話撥打電話給丁○○，
    誆稱伊因匯款操作錯誤，而成為固定買家，每月均會固定扣
    款相同金額，需至郵局操作提款機改成非固定買家。丁○○
    乃於同日晚上6 時許，前往臺北市○○區○○路3 段之郵局
    持伊所有臺灣銀行金融卡操作提款機，而誤將該銀行帳戶內
    之存款新臺幣（下同）29,989元匯入GA RMA MEREGINE
    CABALLES（菲律賓籍，中文姓名莫吉妮，現由臺灣桃園地方
    法院檢察署另案偵辦中）之臺灣中小企業銀行內壢分行
    000-00-000 000號帳戶內，並隨即打電話通知對方。對方卻
    表示可能郵局帳款出問題，需伊再匯款10萬元至指定帳戶，
    再連同該29,989元一併匯還。丁○○未察覺有異，復於同日
    晚上6 時16分至30分許止，至臺北市○○區○○路5 段之中
    國信託經由提款機將99,000元（其中3 萬元2 筆、29,000元
    、1 萬元各1 筆）匯入丙○○之中國信託基隆分行
    000000-000000-0 號帳戶內。不久，對方又打電話給丁○○
    ，佯稱郵局帳款仍有問題，需以同樣方式再匯款10萬元後，
    始能將其先前所匯款項全部退還。丁○○不得已，於翌日（
    即24日）凌晨0 時3 分至8 分許止，再度匯款10萬元（其中
    3 萬元2 筆、2 萬9,000 元、1 萬1,000 元各1 筆）至丙○
    ○之前開中國信託基隆分行帳戶內。惟丁○○匯入詐騙集團
    成員指定帳戶之所有款項，均於匯款後遭詐騙集團成員提領
    一空，丁○○嗣後，方知受騙，並報警處理，始循線查悉上
    情。
二、案經臺北市政府警察局內湖分局報告臺灣士林地方法院檢察
    署檢察官呈請臺灣高等法院檢察署檢察長令轉本署偵辦。
        證據並所犯法條
一、本件訊之被告丙○○矢口否認上述犯行，辯稱：我在96年5
    月21日為水電費轉帳之用而向中國信託商業銀行申請恢復使
    用000000-000000-0 號帳戶，但該銀行帳戶的存摺、金融卡
    、密碼於申請恢復使用補領當天，就在基隆廟口遺失，也在
    遺失後3 、4 天辦理掛失云云。惟查，被告所辯該帳戶為水
    電費轉帳之用，卻於申請恢復使用當天，隨即將上開帳戶內
    大部分金錢全數領出；且本案詐欺行為人設局詐騙被害人丁
    ○○，該行為人設局精細，豈會使用已遺失存摺、提款卡之
    帳戶，而自陷所使用之帳戶隨時有遭掛失止付，致辛苦設局
    詐騙所得金錢無法領取之風險中，此誠難想像。其次，本案
    被告丙○○未曾就其上開中國信託帳戶申請補領存摺或掛失
    存摺之紀錄，僅於96年5 月24日透過該行客戶服務中心掛失
    提款卡，惟未申請補發，有中國信託96年8 月24日中信銀集
    作字第96506934號函暨附件在卷可按，若上開帳戶真為被告
    轉帳水電費之用，其豈有僅掛失金融卡而不申請補發金融卡
    及存摺之理，是被告所辯顯與事實不符。再參以現今社會，
    不法詐騙集團為確保犯罪所得免遭查緝，經常利用他人金融
    帳戶、提款卡暨密碼，此類訊息亦屢見諸於新聞媒體與報章
    雜誌，故避免此等具有高度專屬性之個人物件被利用為從事
    犯罪之工具，乃一般生活所應有之認識，況被告係高中學歷
    、有工作及貸款經驗更應有此認知。又一般人對自己之金融
    機構帳戶所用之存摺、提款卡、密碼，均妥為保管，一旦遺
    失隨即辦理掛失，以免遭冒領或其他非法使用，豈會在遺失
    後3 、4 日始辦理掛失。綜上，被告所辯，純屬推諉卸責之
    詞，委無可採。此外，並有被告上開中國信託商業銀行帳戶
    交易明細表影本各1 份在卷可資佐證，被告幫助詐欺犯嫌，
    洵堪認定。
二、核被告所為，係犯刑法第30條、第339 條第1 項之幫助詐欺
    取財罪嫌。
三、依刑事訴訟法第451條第1項聲請逕以簡易判決處刑。
    此致
臺灣基隆地方法院簡易庭
中    華    民    國    97    年    1     月    25    日
                               檢 察 官  乙 ○ ○
本件正本證明與原本無異
中    華    民    國    97    年    2     月    1     日
                               書 記 官  王 建 龍
附錄所犯法條：
中華民國刑法第30條（從犯及其處罰）
幫助他人犯罪者，為從犯。雖他人不知幫助之情者，亦同。從犯
之處罰，得按正犯之刑減輕之。
中華民國刑法第339條（普通詐欺罪）
意圖為自己或第三人不法之所有，以詐術使人將本人或第三人之
物交付者，處5 年以下有期徒刑、拘役或科或併科1 千元以下罰
金。
以前項方法得財產上不法之利益或使第三人得之者，亦同。前二
項之未遂犯罰之。
附記事項：本件係依刑事訴訟法簡易程序辦理，法院簡易庭得不
傳喚被告、輔佐人、告訴人、告發人等出庭即以簡易判決處刑；
被告、被害人、告訴人等對告訴乃論案件如已達成民事和解而要
撤回告訴或對非告訴乃論案件認有受傳喚到庭陳述意見之必要時
，請即另以書狀向簡易法庭陳述或請求傳訊。


司法院資訊處製作；財團法人民間司法改革基金會備份。
